【裁判字號】    97,上訴,3904
【裁判日期】    980521
【裁判案由】    毒品危害防制條例
【裁判全文】
臺灣高等法院刑事判決                97年度上訴字第3904號
上  訴  人
即  被  告  乙○○
                    （現另案於臺灣臺北監獄執行中）
指定辯護人  吳美津律師
上  訴  人
即  被  告  甲○○
                    （現於台灣桃園女子監獄戒治所執行中）
選任辯護人  趙元昊律師
            許瑞榮律師
            張玉希律師
上列上訴人因毒品危害防制條例案件，不服臺灣臺北地方法院97
年度訴字第510 、566 號，中華民國97年7 月31日第一審判決（
起訴案號：臺灣臺北地方法院檢察署97年度偵字第2895、2896號
），提起上訴，本院判決如下：
    主  文
原判決撤銷。
乙○○所犯如附表一至編號五所示伍罪，均累犯，各處如附表編
號一至五所示之刑。應執行有期徒刑拾壹年；扣案行動電話壹支
（含門號0000000000號SIM 卡壹張）沒收之；販賣第二級毒品所
得共新臺幣壹萬陸仟元沒收之（其中新臺幣捌仟元，應與甲○○
連帶沒收之）；如全部或一部不能沒收時，以其財產抵償之（其
中新臺幣捌仟元，以其與甲○○之財產共同抵償之）。
乙○○其餘被訴於97年1 月28日販賣第二級毒品部分免訴。
甲○○所犯如附表編號三、五所示貳罪，各處如附表編號三、五
所示之刑。應執行有期徒刑捌年；扣案行動電話壹支（含門號00
00000000號SIM 卡壹張）沒收之；販賣第二級毒品所得共新臺幣
捌仟元，應與乙○○連帶沒收，如全部或一部不能沒收時，以其
與乙○○之財產共同抵償之。
甲○○其餘被訴於97年1 月15日、同年1 月17日、同年1 月22日
及同年1 月28日販賣第二級毒品部分無罪。
    事  實
一、緣乙○○、甲○○2 人係男女朋友。乙○○前於民國（下同
    ）94年間因施用毒品案件，經臺灣台北地方法院判處有期徒
    刑8 月確定，甫於95年8 月17日執行完畢。詎仍不知悔改，
    與甲○○均明知甲基安非他命係毒品危害防制條例所規定之
    第二級毒品，不得持有、販賣，乙○○就犯罪事實(一)、(二)及
    (四)部分竟基於販賣第二級毒品以營利之犯意，乙○○與甲○○就犯罪事實(三)、(五)部分，竟共同基於販賣第二級毒品以營
    利之犯意聯絡，先販入甲基安非他命（起訴書誤載為安非他
    命）後，即以甲○○所有之門號0000 000000 號之行動電話
    作為聯絡工具，伺機販售牟利。適有施用甲基安非他命惡習
    之丁○○，因與先前購買毒品之藥頭失卻聯繫，乃透過友人
    介紹，提供上開行動電話，丁○○依所使用之門號00000000
    00號行動電話撥打上開門號電話聯繫後，由甲○○接聽，在
    電話中約定交易之時間、地點及數量後，即由甲○○駕駛N5
    -1127 號自用小客車搭載乙○○前往，自車內取出甲基安非
    他命交付予丁○○並收取價款，以完成交易，或由甲○○、
    乙○○獨自前來交付甲基安非他命，並收取毒品價款，而由
    乙○○，或乙○○、甲○○2 人販賣甲基安非他命，計5 次
    予丁○○。其各次犯行分述如下：
  (一)於97年1月15日中午，在臺北縣新店市○○路○段7-11便利商
    店前，由乙○○以新臺幣（下同）4000元之價格，販賣甲基
    安非他命予丁○○1 次。
  (二)於97年1 月17日下午4 至5 時許，在臺北縣新店市○○路與
    民族路附近之「麥當勞」，由乙○○以2000元之價格，販賣
    甲基安非他命予丁○○1 次。
  (三)於97年1 月19日下午2 至3 時許，在臺北縣新店市○○路「
    7-11便利商店」，由乙○○、甲○○以4000元之價格，販賣
    甲基安非他命予丁○○1 次。
  (四)於97年1 月22日下午1 至2 時許，在臺北縣新店市○○路○
    段「7- 11 便利商店」，由乙○○以3000元之價格，販賣甲
    基安非他命予丁○○1 次（該次丁○○僅支付2000元，尚欠
    1000 元未付）。
  (五)於97年1 月25日晚間7 至8 時許，在臺北縣新店市○○路與
    北新路口，由乙○○、甲○○以4000元之價格，販賣甲基安
    非他命予丁○○1 次。
二、嗣於96年1 月28日下午2 時許，適員警掌握丁○○施用毒品
    之犯行，而先於是日下午3 時許，持臺灣台北地方法院所核
    發之搜索票前往臺北縣新店市○○路○ 段221 號丁○○住處
    搜索，適乙○○、甲○○一同駕車前來，丁○○即主動告知
    員警購買毒品乙事，始查獲上情，並依丁○○之供述，在甲○○所駕駛之上開自小客車內，查獲第二級毒品甲基安非他
    命5 包（淨重2.69公克，取樣0.0002公克鑑析用罄，驗餘總
    淨重2.6898公克），及玻璃球1 個、分裝袋12個（至供販賣
    毒品聯絡用之門號0000000000號之行動電話，則在甲○○被
    羈押時一併入監，嗣經原審調取後入庫）。
三、案經臺北縣政府警察局新店分局報告臺灣臺北地方法院檢察
    署檢察官偵查及追加起訴。
    理  由
壹、有關證據能力之認定：
一、證人丁○○及證人即共同被告乙○○等人於警詢時之供述，
    均有證據能力：
    按被告以外之人於審判外之言詞或書面陳述，除法律有規定
    者外，不得作為證據，刑事訴訟法第159 條第1 項定有明文
    。次按「刑事審判上之共同被告，係為訴訟經濟等原因，由
    檢察官或自訴人合併或追加起訴，或由法院合併審判所形成
    ，其間各別被告及犯罪事實仍獨立存在。故共同被告對於其
    他共同被告之案件而言，為被告以外之第三人，本質上屬於
    證人，為確保被告對證人之詰問權，證人於審判中，應依法
    定程序，到場具結陳述，並接受被告之詰問，其陳述始得作
    為認定被告犯罪事實之判斷依據，此觀司法院釋字第582 、
    592 號解釋意旨甚明」（最高法院95年度台上字第2724號判
    決意旨參照）。查證人丁○○於警詢時之供述，及證人即共
    同被告乙○○於警詢時以被告身分所為之陳述，對被告甲○○而言，固均屬被告以外之人於審判外之陳述，惟證人丁○○於審判外之陳述，業經原審於審理程序中，經命其依法具
    結後，就其等於警詢所為之陳述，於原審再次詢問，並予被
    告及辯護人對質詰問之機會，堪認被告之反對詰問權已獲得
    保障（另被告2 人再度聲請傳訊證人丁○○乙節，嗣經其於
    本院審理時當庭捨棄，見本院卷第291 頁）；而證人即共同
    被告乙○○則經被告甲○○及其辯護人於本院審理時當庭捨
    棄（見本院卷第200 頁反面），自應認被告甲○○亦已捨棄
    對證人即共同被告乙○○之反對詰問權無疑。且經原審勘驗
    證人丁○○之警詢錄影光碟結果，證人丁○○於警詢時確有
    向警方詳述購買毒品之時間、地點、數量及價格，均與卷附
    警詢筆錄所載內容相符，並經原審並就證人丁○○所述如何
    購買毒品之重要內容逐字記明，有原審97年7 月16日勘驗筆
    錄在卷可稽（見原審510 號卷第208 至214 頁）。而證人丁○○於原審審理時亦證稱：警詢時所為陳述係在自由意志下
    的陳述，警察沒有施強暴脅迫或有其他不法取供情事等語（
    見原審卷第144 頁），是卷附證人丁○○於97年1 月28日警
    詢筆錄上之記載確係於其自由意志下所為之任意性陳述無訛
    。此外，證人丁○○及共同被告乙○○等人於警詢時之陳述
    復查有任何不當取供之情形，爰認均有證據能力，而得作為
    本院判決之基礎。被告2 人及其辯護人認證人丁○○於警詢
    時之陳述，被告甲○○及其辯護人認證人即共同被告乙○○
    於警詢時之陳述均無證據能力，均無足採。
二、證人丙○○於警詢時之陳述，無證據能力：
    查證人丙○○於警詢時之陳述，係被告以外之人於審判外之
    陳述，自無證據能力。
三、證人丁○○、丙○○於偵查中之陳述，有證據能力：
    按被告以外之人於偵查中向檢察官所為陳述，除顯有不可信
    之情況者外，得為證據，同法第159 條之1 第2 項定有明文
    。偵查中對被告以外之人（包括證人、鑑定人、告訴人、被
    害人及共同被告等）所為之偵查筆錄，或被告以外之人向檢
    察官所提之書面陳述，性質上均屬傳聞證據。惟現階段刑事
    訴訟法規定檢察官代表國家偵查犯罪、實施公訴，依法其有
    訊問被告、證人及鑑定人之權，證人、鑑定人且須具結，而
    實務運作時，檢察官偵查中向被告以外之人所取得之陳述，
    原則上均能遵守法律規定，不致違法取供，其可信度極高，
    職是，被告以外之人前於偵查中已具結而為證述，除反對該
    項供述得具有證據能力之一方，已釋明「顯有不可信之情況
    」之理由外，不宜以該證人未能於審判中接受他造之反對詰
    問為由，即遽指該證人於偵查中之陳述不具證據能力。且所
    謂不可信性情況，法院應審酌被告以外之人於陳述時之外在
    環境及情況，例如：陳述時之心理狀況、有無受到外力干擾
    等，以為判斷之依據。查證人丁○○、丙○○於偵查中之陳
    述，固屬被告以外之人於審判外之陳述，惟其於偵查中係以
    證人之身分陳述，經告以具結義務及偽證處罰後，於命證人
    朗讀結文後具結，其等係於負擔偽證罪之處罰心理下證述，
    並以具結擔保其供述之真實性，又無受其他不當外力干擾之
    情形，是證人梁家維於偵查中之供述，自有證據能力，而得
    作為本院判決之基礎。且被告等及其辯護人均於本院審理時
    均捨棄請傳訊證人丁○○、丙○○進行交互詰問，並表示已
    無其他證據請求調查（見本院卷第291 、294 頁），是被告
    及其辯護人既捨棄與證人丁○○、丙○○以進行交互詰問，
    應認其對該證人之對質詰問權已捨棄。被告2 人及辯護人認
    證人丁○○、丙○○於偵查中之陳述均無證據能力，尚無足
    採。
四、次按被告以外之人（包括證人、鑑定人、告訴人、被害人及
    共同被告等）於審判外之陳述雖不符刑事訴訟法第159 條之
    1 至之4 等四條之規定，而經當事人於審判程序同意作為證
    據，法院審酌該言詞陳述或書面陳述作成時之情況，認為適
    當者，亦得為證據；當事人、代理人或辯護人於法院調查證
    據時，知有刑事訴訟法第159 條第1 項不得為證據之情形，
    而未於言詞辯論終結前聲明異議者，視為有前項之同意，同
    法第159 條之5 定有明文。立法意旨在於傳聞證據未經當事
    人之反對詰問予以核實，原則上先予排除。惟若當事人已放
    棄反對詰問權，於審判程序中表明同意該等傳聞證據可作為
    證據；或於言詞辯論終結前未聲明異議，基於尊重當事人對
    傳聞證據之處分權，及證據資料愈豐富，愈有助於真實發見
    之理念，且強化言詞辯論主義，使訴訟程序得以順暢進行，
    上開傳聞證據亦均具有證據能力。本件除前述以外，下列所
    引用其性質雖屬傳聞證據，惟查無符合同法第159 條之1 至
    之4 等前四條之情形，且經檢察官、被告及其辯護人等人表
    示意見，當事人已知上述筆錄乃傳聞證據，且均未於言詞辯
    論終結前對該等筆錄內容聲明異議（見本院卷第99頁、第29
    1 至294 頁），且迄至言詞辯論終結前未再聲明異議，而本
    院審酌上開供述或非供述等證據資料製作時之情況，無不當
    取供及證明力明顯過低之瑕疵，認以之作為證據應屬適當，
    故揆諸前開規定，認前揭證據資料應有證據能力。
貳、認定上訴人即被告乙○○、甲○○犯罪事實所憑之證據及理
    由：
一、訊據上訴人即被告乙○○、甲○○固坦承於96年1 月28日下
    午，在臺北縣新店市○○路○ 段221 號丁○○住處為警查獲
    ，及當場在被告甲○○所駕駛之上開自小客車內查獲第二級
    毒品甲基安非他命5 包及分裝袋12個等事實不諱，惟矢口否
    認有販賣第二級毒品甲基安非他命予丁○○之犯行；被告乙○○辯稱：查獲當天伊與甲○○原本要前往烏來洗溫泉，因
    致電丁○○無人接聽，伊以為出事，才前往其住處查看，並
    要非販賣毒品予丁○○，至扣案毒品均係伊所有，僅用來供
    己施用云云；被告甲○○則辯稱：門號0000000000號之行動
    電話都是交由乙○○持用，伊並不認識丁○○，查獲當天只
    是開車到烏來洗溫泉，不知道車上有毒品云云。經查：
  (一)被告2 人於96年1 月28日下午，在臺北縣新店市○○路○ 段
    221 號丁○○住處為警查獲，並經警當場在被告甲○○所駕
    駛之上開自小客車內查獲疑似第二級毒品甲基安非他命5 包
    、玻璃球1 個及分裝袋12個等節，業據被告2 人於警詢時供
    認在卷（見偵字第2895號卷第4 頁、偵字第2896號卷第4 頁
    ），且有上開第二級毒品甲基安非他命5 包及分裝袋12個扣
    案及搜索票、搜索扣押筆錄、扣押物品目錄表及現場蒐證照
    片7 幀在卷足資佐證（見97年度聲搜字第220 號第20頁、偵
    字第第2896號卷第35至39頁、第43至46頁），自堪認為真實
    。又前揭扣案疑似第二級毒品甲基安非他命之白色透明結晶
    5 包，經送請交通部民用航空局醫務中心鑑定結果，確檢出
    第二級毒品甲基安非他命成分（含袋重合計3.89公克，淨重
    2.69公克，取樣0.0002公克，驗餘淨重2.6898公克），有該
    中心97年3 月5 日航藥鑑字第0971190 號毒品鑑定書乙件在
    卷可憑（見偵字第2896號卷第128 頁）。
  (二)又本案係因臺北縣警察局新店分局偵辦丁○○施用毒品案件
    中，持臺灣台北地方法院核發之搜索票前往臺北縣新店市○○路○ 段221 號丁○○住處搜索時，適被告乙○○前來，丁○○即主動向員警指述毒品係向被告購得而查獲被告2 人等
    情，亦分據證人丁○○及員警戊○○於原審審理時具結後證
    述明確在卷（見原審卷第141 反面至145 頁、第140 頁反面
    至141 頁），亦堪認為實在。
  (三)被告2 人雖辯稱從未販賣第二級毒品甲基安非他命予丁○○
    云云。然依證人丁○○關於向被告購入第二級毒品甲基安非
    他命之歷次陳述觀之：
  1.證人丁○○於警詢時供述：「（問：警方於97年1 月28日15
    時40分持臺灣臺北地方法院所核發之搜索票至臺北縣新店市
    ○○路○ 段221 號執行搜索時，發現你與女朋友丙○○在現
    場，……搜索期間發現你朋友乙○○及甲○○前來找你，因
    你本身向警方指述乙○○車上有安非他命，所以警方陪同乙○○及甲○○至樓下在自小客車內排擋桿旁夾層內查獲安非
    他命共5 包、玻璃球1 個及分裝袋12個等物……？）是」，
    「……（問：你所吸食之安非他命係向何人購得？）我所吸
    食之安非他命係向綽號『阿姐』所購得」，「（問：此綽號
    『阿姐』之女子是否警方在執行搜索時前來找你之甲○○？
    ）是她沒錯」，「（問：你總共向甲○○購買安非他命幾次
    ？購買時間及地點為何？）我是1 月28日使用行動電話0000
    000000撥打甲○○行動電話0000000000號，其內容為『阿姐
    ，我要還你4 張』，此意思就是我要向他購買安非他命1 包
    」，「我總共向甲○○購買安非他命約5 至6 次，我於97年
    1 月15日中午許，我用上開行動電話撥打時韻玫上開行動電
    話，雙方約在臺北縣新店市○○路○ 段上第1 間7-11便利超
    商交易，我當時交付4 千元給甲○○，她即拿出安非他命1
    包（約0.8 公克）給我。第2 次我於97年1 月17日下午4 至
    5 時許，我也是以上開行動電話撥打甲○○上開行動電話，
    並約在臺北縣新店市○○路與民族路口麥當勞前面交易，我
    當時交付2 千元給甲○○，當時我跟甲○○交易時，乙○○
    也在現場，甲○○拿出1 包安非他命（重量約0.3 公克）給
    我。第3 次我於97年1 月19日下午2 至3 時許，我以上開行
    動電話撥打甲○○上開行動電話，約在臺北縣新店市○○路
    大潤發碧潭店旁7-11便利超商前交易，當時我拿2 千5 百元
    給甲○○，當時在現場有甲○○及乙○○，甲○○當時拿出
    1 包安非他命（重量約0.8 公克）給我，因為安非他命1 包
    甲○○出價4 千元，所以我當時欠甲○○1 千5 百元。第4
    次我於97年1 月22日下午1 至2 時許，我用上開行動電話撥
    打甲○○上開行動電話，雙方約在臺北縣新店市○○路○ 段
    上第1 間7-11便利超商交易，我當時拿3 千元給甲○○購得
    安非他命1 包（重量約0.8 公克），但我還欠甲○○1 千元
    。第5 次我於97年1 月25日下午7 至8 時許，在臺北縣新店
    市○○路與北新路口交易，我當時拿4 千元給乙○○，甲○○將安非他命1 包（重量約0.8 公克）拿給乙○○，乙○○
    拿給我，當時甲○○及乙○○在現場。第6 次就是今日（97
    年1 月28日）下午2 時許，我用上開行動電話撥打甲○○上
    開行動電話，雙方約在我住家（臺北縣新店市○○路○ 段22
    1 號）交易，剛好碰上警方執行搜索，所以我才主動向警方
    告知甲○○會前來我住家販賣安非他命給我，也告訴警方甲○○會將安非他命放置在車內排擋夾層內，剛好甲○○開1
    輛自小客車承載乙○○前來我住家，所以警方才依照我所說
    之線索並在車內查獲安非他命共5 包、玻璃球1 個及分裝袋
    12個等證物」，「……（問：我是用上開行動電話撥打甲○○上開行動電話，向甲○○稱『我今日沒車無法下山，你是
    否可以上來』，所以甲○○及乙○○2 人才開車上來找我，
    並將安非他命賣給我」，「（問：你是否知道你所購得安非
    他命是否由甲○○及乙○○共同販賣給你的？）是他們2 個
    無誤」，「……（問：現警方提示指認照片予你本人指認，
    上面照片是否將安非他命賣給你之人？）是甲○○及乙○○
    2 人，指認照片上是我親自簽名按印指認無誤」等語（見偵
    字第2896號卷第17至21頁）。
  2.證人丁○○於97年1 月29日偵查中具結後證稱：「（問：本
    次遭查獲時，是否甲○○、乙○○兩人拿毒品賣給你？）毒
    品是乙○○的」，「（問：之前有無跟他們買過毒品？）之
    前有跟乙○○買過毒品，我從97年1 月15日開始跟乙○○買
    過安非他命」，「（問：價錢為何？）有4000的，也有2000
    的，看我身上有多少錢就買多少」，「（問：一共向乙○○
    買過幾次？）5 次」，「（問：最後1 次是否昨天？）是，
    剛好警察來，他昨天下午才來的，我跟他說我要買4000元，
    後來聯絡完，他就過來了」，「（問：4000元給你多少安非
    他命？）要給我1 包，但還沒有拿到就被查獲了」，「（問
    ：之前如何拿毒品？）之前有時我去找乙○○拿，有時他自
    己拿來」，「（問：有無向甲○○買過？）沒有，我都是向
    乙○○聯絡買的，但他們都是一起出現的」，「……（問：
    你錢交給誰？）有時候錢是給乙○○，有時候錢是給甲○○
    」；於97年3 月25日偵查中具結後證稱：「（問：與被告（
    乙○○）之關係？）認識不到半年的朋友，是經由友人介紹
    向他購買毒品而認識」，「（問：有無向被告購買安非他命
    ？）有，買了5 次，丙○○陪我去過3 次，另外2 次是我單
    獨前往」，「（問：購買之時地？）97年1 月中起，最後1
    次是在被警方查獲那次。地點除了丙○○所述之外，另外我
    單獨前往的是新店市碧潭橋頭，還有1 次是在安康路上的7-
    11」，「（問：購買之價格及數量？）被告是以1 公克4000
    元賣我，但每次拿的確切數量我不記得，有2000元的，也有
    4000元的」，「（問：警方查獲時是否已與被告先行約定購
    買安非他命，被告始來赴約？）是，我原本就與被告約好要
    交易毒品，後來是警方先查獲我，警方並沒有要求我把被告
    釣出來」，「（問：如何與被告聯繫？）用電話聯繫，0000
    000000，該門號由何人申請我不清楚，有時候是被告（指乙○○）接，有時候是甲○○接，但我主要是向被告購買，但
    有時甲○○會與被告一起來交易毒品」等語（見偵字第2896
    號卷第76至77頁、偵字第2895號卷第106 至107 頁）。
  3.證人丁○○於97年5 月15日原審審理具結後證稱：「（問：
    本件1 月28日你遭到搜索時，同時查獲甲○○與乙○○，他
    們2 人為何來你住處找你？）先前我有打電話給乙○○，我
    說我要1 個，就是指我要1 克的安非他命，我是要向他買，
    我們約好他那時要帶安非他命來找我，1 克安非他命他要賣
    我4 千元」，「（問：你和乙○○買過幾次安非他命？）在
    被查獲之前已經交易過兩次，時間大約是在97年1 月，都是
    在晚上，在北新路1 段與檳榔路口，都是買1 克安非他命40
    00元，我給乙○○錢，乙○○交付毒品給我，其中有次甲○○開車，乙○○坐在副駕駛座，我在車門邊與乙○○交易，
    乙○○與甲○○都在車上，我人在車外，我們交易過程甲○○應該有看到，因為甲○○就在旁邊，我與乙○○交易時間
    很快，我們把要交易的東西放在手中互相交換，我拿到毒品
    就立刻離開現場」，「（提示97偵2895號卷第106 頁並告以
    要旨，問：為何於97年3 月25日偵查時，你表示向乙○○買
    過5 次安非他命，其中3 次是丙○○陪你去買，另外2 次是
    你單獨前往？）當時於偵查製作筆錄時所言實在，我剛才說
    2 次是我記錯了。我確實有向乙○○買5 次的安非他命，但
    是時間我不記得了，其中3 次丙○○有陪我去，另外2 次是
    我自己去」，「（提示97年1 月28日丁○○警詢筆錄並告以
    要旨，問：當時你分別於97年1 月15日、1 月17日、1 月19
    日、1 月22日、1 月25日，地點分別在新店安康路1 段7-11
    ，及新店中正路與民族路的麥當勞，與新店環河路7-11，還
    有新店安康路1 段7-11、新店的檳榔路與北新路口，分別有
    買2000、4000元不等的安非他命，是否如此？）差不多是這
    樣」，「（問：購買毒品時是打哪支電話與被告聯絡？）我
    打0000000000與乙○○聯絡，其中有1 、2 次是女的接，我
    不確定是否是甲○○，我說我要找阿信，電話就會轉給乙○○，我都是直接跟乙○○講，1 個是指1 公克，兩張就是指
    買2000元的安非他命」，「（問：購買毒品的錢是否有交給
    甲○○？）我與乙○○的5 次交易中，只有見過甲○○2 次
    ，都是甲○○開車，1 次就是我剛才說的北新路與檳榔路口
    ，還有1 次是在新店環河路7-11、大潤發附近，交易的過程
    都與我剛才所說相同，他們2 人都在車上，我在車外，我把
    錢交給乙○○，乙○○把毒品交給我。另外3 次是我去乙○○所在地點附近，乙○○走路過來。而我記得其中去大潤發
    那次，丙○○有在場，所以丙○○有看到被告2 人」，「（
    提示97偵2895號卷第68頁並告以要旨，問：你在97年1 月29
    日開庭時對檢察官證稱錢有時是交給乙○○，但是錢有時是
    交給甲○○，是否實在？）那時說錯了，我印象中錢並沒有
    交給甲○○，過程應該是像我所說我和乙○○是手碰手交換
    毒品與錢，而且時間很快」，「（問：有無印象於交易毒品
    時，那次你帶丙○○在場，乙○○在交毒品給你之前，乙○○有問甲○○說毒品放在哪裡後再拿毒品交給你？）我沒有
    印象，我帶丙○○去買毒品時，我騎機車，丙○○坐在後座
    ，靠近乙○○與甲○○開的車子」，「（問：交易毒品過程
    若有開車，乙○○是否都是開查獲當日所駕駛的N5-1127 ？
    ）不是乙○○開車，是甲○○開車，就是開查獲當日甲○○
    的車子，車號我不知道」，「（問：如何稱呼甲○○？）我
    叫他大姊（國語）」，「（提示丁○○警詢筆錄並告以要旨
    ，問：為何在97年1 月28日警詢時供稱上述5 次毒品交易是
    甲○○把毒品交給你？與你今日所述不同？）交易時，每次
    都是乙○○把毒品交給我，不是甲○○，警詢時是夜間詢問
    當時我頭腦不太清楚，我和甲○○比較不熟，我和乙○○比
    較熟，但是確實有時交易時甲○○有在場，詳細過程以今日
    在法庭中作證所言為準」，「（問：購買毒品時，是你親手
    交現金？）有時會不方便，會欠錢。有次是我叫丙○○幫我
    拿錢給乙○○，應該是大潤發那次，因為在環快那邊，我騎
    機車載丙○○到乙○○與甲○○他們車旁，是甲○○開車，
    我請丙○○拿錢給乙○○」；「（問：聯絡毒品交易是否是
    使用0000000000這支電話？）是的，我要買毒品時都用這支
    手機打給乙○○」，「（問：有無與甲○○聯絡過交易毒品
    之事？）沒有」；「（問：剛才表示平日與乙○○聯絡時，
    乙○○都是使用0000000000這支手機？）是的。我要找他就
    是打這支電話」，「（問：是否確定這5 次交易中，丙○○
    同時在場2 有兩次，而丙○○在場時，甲○○與乙○○都在
    場？）對」，「（問：提示97年1 月29日丙○○筆錄，對丙○○偵訊所言，有何意見？）我不知道為何她會這麼向檢察
    官說，但是我記得的她和我一起去和乙○○交易毒品，就是
    我剛才說那兩次」，「（問：在警詢中之陳述是否係在自由
    意志下所為，警察有無施強暴脅迫或有其他不法取供之情事
    ？）是我自由意志下的陳述。沒有」，「（問：97年1 月28
    日警方到你住處執行搜索前，是否已經打電話與乙○○聯絡
    交易毒品？）是的」，「（問：是否警方在執行搜索過程中
    ，剛好乙○○來找你，警方問你乙○○來做什麼，你就告訴
    警方乙○○是過來拿毒品給你？）是的」，「（問：是否乙○○來了之後，警方有去搜索乙○○與甲○○的車子，結果
    沒有搜索到毒品，警方就來質問你？）是的，警方第1 次去
    搜索時沒有搜索到東西，警方就來問我怎麼沒有東西，我就
    告訴警方說毒品可能是在排檔桿下面的盒子裡面」，「（問
    ：這個地方這麼隱密，為何知道乙○○把東西藏在這裡？）
    有次我向乙○○買毒品時，甲○○開車與乙○○一起過來，
    是檳榔路那次，我看到乙○○從這個地方把毒品拿出來交給
    我，我只有看過這1 次。後來警察就去這個位置搜索就有搜
    索到毒品，警察有告訴我這件事」，「（問：如何知道要向
    乙○○買毒品？）是經由綽號『阿德』的朋友介紹我認識乙○○，知道可以向他買毒品。『阿德』聯絡乙○○，乙○○
    打電話給我，有來電顯示，我就知道可以打這支電話找乙○○。我和乙○○是因為買毒品才認識」，「（問：於警詢中
    提到向乙○○買毒品並不是每次都有給全部的錢，有欠兩次
    錢，其中第3 次是欠1500元，第4 次是欠1000元，當時所言
    ，是否實在？）實際的情形是第3 次要買4000元，錢不夠我
    只有給他2500元，還欠1500元。第4 次買時，我要買3000，
    而我給乙○○3500元，其中1500是還第3 次所欠的錢，剩下
    2000元是支付這次的錢，所以我第4 次還欠乙○○1000元。
    第5 次我是買4000元，給乙○○4000元，我有告訴乙○○全
    部還欠他1000元，下次會還清，乙○○說好」，「（問：於
    警詢中有陳述購買的情形，為何可以陳述的這麼清楚？）我
    是向警察說我是從97年1 月中開始向乙○○買毒品，約5、6
    次左右，第6 次是被抓的那次，是警察問我，我就說大概是
    這樣」，「（問：提示原審卷第45至75頁0000000000電話之
    雙向通聯記錄，其中1 月15日、1 月17日、1 月19日、1 月
    22日、1 月25日用螢光筆標示的號碼，是否就是你要購買毒
    品所撥打的號碼？）0000000000是我的電話，通聯紀錄所顯
    示的都是我為了要買毒品才打電話與乙○○聯絡，而乙○○
    為了確認我是否已經到達，他也會回撥給我」，「（問：有
    無欠甲○○錢？）沒有。我和甲○○真的都不熟，我和乙○○比較熟」，「（問：與被告2 人有無恩怨？）都沒有」等
    語（見原審97年度訴字第510 號卷第141 頁反面至第145 頁
    ）。
  (四)查證人丁○○於警查獲前，確有於如附表編號一至五所示之
    時、地，以門號0000000000之行動電話與持用門號00000000
    00行動電話之人聯繫並購得各附表所示價額之第二級毒品甲
    基安非他命供己施用等情，業據其於前開歷次偵、審中證述
    一致，已如前述。雖證人丁○○就其究係向被告甲○○或被
    告乙○○購買毒品，而被告乙○○或甲○○僅於其中幾次同
    時在場或收下丁○○所交付之該次毒品交易價額等節，其於
    警詢時所述，顯與於偵、審中所述有前後不一之情形。按證
    人之陳述有部分前後不符，或相互間有所歧異時，究竟何者
    為可採，法院仍得本其自由心證予以斟酌，非謂一有不符或
    矛盾，即應認其全部均為不可採信（最高法院74年臺上字第
    1599號判例要旨參照）。查證人丁○○固於警詢時供述係以
    門號0000000000之行動電話撥打0000000000號之行動電話，
    向被告甲○○購買毒品，已如前述；且上開0000000000號之
    行動電話確於被告甲○○於97年1 月29日被羈押時一併入監
    ，嗣經原審調取後入庫，此有臺灣臺北看守所97年5 月29日
    北所總字第0971101334號函及贓證物保管單乙紙在卷可憑（
    見原審97年度訴字第510 號卷第168 至169 頁），固堪認上
    開0000000000號之行動電話確於被告甲○○被羈押前所持用
    。惟證人丁○○嗣於偵訊及原審審理時，均於具結後明確證
    述係透過綽號「阿德」之友人知悉上開門號0000000000之行
    動電話，及以該電話與被告乙○○聯繫後，而於附表編號一
    至五之時、地向被告乙○○購買第二級毒品甲基安非他命，
    從未向被告甲○○買過，只是有時候係被告甲○○接電話後
    轉給被告乙○○，有2 次被告甲○○開車搭載被告乙○○前
    來交易，1 次在新店市○○路與檳榔路口，另1 次是在新店
    環河路7-11、大潤發附近；伊與被告乙○○較熟，與被告甲○○比較不熟，詳細過程以今日在法庭中作證所言為準等語
    一致在卷，業如前述；且證人丁○○並於原審審理時，就其
    所述何以與先前不同乙節，具結後證述：「那時說錯了（指
    前於97年1 月29日偵訊時供稱錢有時是交給甲○○云云），
    我印象中錢並沒有交給甲○○；交易時，每次都是乙○○把
    毒品交給我，不是甲○○，警詢時是夜間詢問，當時我頭腦
    不太清楚」等語在卷（見原審97年度訴字第510 號卷第142
    頁反面至143 頁）。雖證人丁○○之警詢過程，業經原審勘
    驗警詢錄影光碟結果，證人丁○○於警詢時確有向警方詳述
    向被告乙○○購買毒品之時間、地點、數量及價格，均與卷
    附警詢筆錄所載內容相符，並經原審並就證人丁○○所述如
    何購買毒品之重要內容逐字記明，有原審97年7 月16日勘驗
    筆錄在卷可稽（見原審510 號卷第208 至214 頁）；而證人
    丁○○亦於原審審理時證稱：警詢時所為陳述係在自由意志
    下的陳述，警察沒有施強暴脅迫或有其他不法取供情事等語
    （見原審卷第144 頁），堪認證人丁○○於97年1 月28日警
    詢筆錄上之記載確係於其自由意志下所為之任意性陳述，爰
    認有證據能力，而得作為本件裁判之基礎，固如前述。惟按
    證人基於自由意志所為之任意性陳述，而其內容前後不一者
    ，何者可信，仍須依其他事證調查認定之。查證人丁○○既
    已明確證述係向被告乙○○購買甲基安非他命，而非向被告
    甲○○購買，已如前述，此外，並有證人丁○○所持用門號
    0000000000號之行動電話自97年1 月15日至同年月26日之通
    聯紀錄在卷可稽（見原審97年訴字第510 號卷第45至75頁）
    ，自堪認證人丁○○確於附表編號一至五之時、地向被告乙○○購買甲基安非他命計5 次，被告甲○○則於其中編號三
    、五之時間，分擔接聽電話或開車搭載被告乙○○至各該地
    點進行毒品交易無訛。被告2 人辯稱未販賣甲基安非他命予
    丁○○云云，顯係犯後畏罪飾卸推諉之詞，委無足採。
  (五)再被告乙○○自陳有向被告甲○○借用其所申請之上開門號
    0000000000之行動電話乙節，惟否認曾以該行動電話與證人
    丁○○聯絡之情形（見原審97年度訴字第566 號卷第75頁、
    第76頁反面）。惟依證人丁○○前於偵、審中所述確以上開
    行動電話於附表編號一至五之時、地，向被告乙○○購買甲
    基安非他命等情，核與證人即同案被告甲○○供陳門號0000
    000000之行動電話雖係伊所申請（以程法隆名義申請），惟
    均係被告乙○○在使用等語相符（見原審97年度訴字第510
    號卷第78頁）。此外，另參諸證人丁○○所持用門號000000
    0000之行動電話通聯紀錄，除與上開門號0000000000之行動
    電話有相互聯絡情形外，亦與被告乙○○供認另持用之門號
    0000000000號電話有多筆通話紀錄（見97年度訴字第510 號
    卷第63頁、第69頁、第71頁），堪認證人丁○○前揭所述均
    係以撥打門號0000000000之行動電話與被告乙○○聯繫毒品
    交易事宜乙節確屬實情，可以採信。被告乙○○辯稱從未以
    門號0000000000之行動電話與被告乙○○聯繫云云，尚無足
    採。
  (六)至被告之辯護人以附表編號一至五所示之毒品交易，並未扣
    到交易之物品，自無從確知是否為毒品交易，況被告若有販
    賣毒品，何以未扣得磅秤或帳冊等物，是本件並無證據證明
    被告有賺取差價，被告自無營利意圖，不能論以販賣云云。
    然查，本件證人丁○○為警查獲後，經採集其尿液送驗結果
    ，確呈安非他命類陽性反應，並經臺灣台北地方法院以97年
    度簡字第1270號判決判處罪刑在案，有其前案紀錄表在卷可
    考，足認證人丁○○確有施用第二級毒品之犯行。再參諸證
    人丁○○前開證述於本案查獲前之5 次購買甲基安非他命供
    已施用之情形，顯見證人丁○○確因難忍毒癮，才會一再撥
    打行動電話向被告乙○○密集購買毒品。又本件雖未扣得相
    關之磅秤或帳冊，惟依上開證據資料已足認定被告2 人確有
    前述販賣甲基安非他命予丁○○之事實。況時下販賣毒品之
    交易手法、態樣多元，非可一概而論，自不得僅因未扣得磅
    秤、帳冊，即得遽爾推認被告等並無販賣甲基安非他命之犯
    行，而置其他積極證據於不顧。又販賣毒品係不法行為，非
    可公然為之，亦無公定之價格，不論任何包裝，均可任意增
    減分量，而每次買賣之價量，亦可能隨時依雙方間之關係深
    淺、資力、需求量及對行情之認知、來源是否充裕、查緝是
    否嚴緊，購買者被查獲時供述購買對象之可能性、風險之評
    估等，因而異其標準，並機動調整，非可一概而論。故販賣
    之利得，除經坦承犯行或價量俱臻明確外，委難察得實情，
    販賣之人從價差、量差或質差中牟利方式雖異，其意圖營利
    之非法販賣行為則一。尤其在司法機關積極查緝之下，非法
    毒品交易之風險及代價極高，取得來源管道隱密而困難，若
    非雙方本有特殊情誼（如至親好友）或其他特別原因考量，
    斷無甘冒承擔刑責之風險，而虧損或以平價賣出之理。查證
    人丁○○於原審審理時證稱其與被告等並無任何私誼，純係
    為了購買毒品才與之聯繫等語（見原審97年度訴字第510 號
    卷第144 頁反面、第145 頁），可見被告等販賣甲基安非他
    命予丁○○，確均有牟利藉此營利之意圖。是本件雖因被告
    2 人否認有販賣甲基安非他命之犯行，而無從查得其販入之
    真正價格，及因販賣予證人丁○○而獲取實際利潤之金額，
    惟被告2 人有藉此營利之意圖，應已堪認定。
  (七)綜上，堪認被告乙○○有於附表編號一至五之時、地販賣甲
    基安非他命予丁○○，計5 次；被告甲○○並於其中編號三
    、五之時、地，分擔接聽電話或開車搭載被告乙○○至交易
    地點進行毒品交易之事實無訛。被告2 人辯稱未販賣第二級
    毒品甲基安非他命予丁○○云云，顯係事後畏罪飾卸之詞，
    均不足採。
  (八)本件事實已臻明確，被告2 人犯行均堪認定，應予依法論科
    。
二、按甲基安非他命，為毒品危害防制條例第2 條第2 項第2 款
    所規定之第二級毒品。核被告2 人所為，均係犯毒品危害防
    制條例第4 條第2 項之販賣第二級毒品既遂罪。按毒品危害
    防制條例第4 條所規定之販賣毒品罪，雖不以販入之後復行
    賣出為要件，祇要以營利為目的，將毒品販入或賣出，有一
    於此，其犯罪即為完成。惟其行為態樣，可分為販入、賣出
    、販入後復行賣出等3 種情形。其中販入或賣出，有一於此
    ，其犯罪固屬完成；但在販入後復行賣出之場合，行為人意
    圖營利而販入毒品後，至首次賣出，乃2 個舉動之接續實行
    ，仍祇成立1 個販賣既遂罪。然而，其後之販賣行為（即第
    2 次以後之賣出），則屬另1 次行為，應視其販賣既遂或未
    遂予以評價，如第2 次以後之賣出行為著手後尚未完成，仍
    有未遂犯之適用，不能因原始之販入行為已經既遂，即認為
    第2 次以後之賣出未遂行為，亦屬既遂；更不能將第2 次以
    後之各次賣出行為，重復併入原始之販入行為合併為1 次之
    評價，反覆論以1 個販賣既遂罪（最高法院96年度臺上字第
    3551號判決意旨參照）。被告各次所為販賣前、後之持有第
    二級毒品甲基安非他命行為，應為其等販賣之高度行為所吸
    收，均不另論罪。又被告乙○○、甲○○就上開附表編號三
    、五之犯行間均有犯意聯絡、行為分擔，皆為共同正犯。被
    告所犯上開各罪間，犯意各別，應予分論併罰。又被告乙○○前於94年間，因施用毒品案件，經臺灣台北地方法院判處
    有期徒刑8 月確定，甫於95年8 月17日執行完畢，有本院被
    告前案紀錄表可按，其於前案執行完畢後5 年內，故意再犯
    本件如附表編號一至五所示有期徒刑以上之罪，均為累犯，
    故除就販賣第二級毒品之法定本刑為無期徒刑部分，依刑法
    第65條第1 項之規定，不得加重外，餘均依刑法第47條第1
    項之規定，加重其刑。
三、原審據以被告2 人論罪科刑，固非無見，惟查：(一)被告甲○○僅於附表編號三、五所示之時、地，與乙○○共同販賣第
    二級毒品甲基安非他命予丁○○等節（附表編號一、二及四
    不能證明犯罪，詳後述），已如前述，原審認被告甲○○與
    乙○○係共犯附表編號一至五之全部犯行，與本院之認定不
    同。(二)又檢察官以被告2 人有於97年1 月28日下午，以4 千
    元之代價，販賣甲基安非他命予丁○○，因認被告等亦涉犯
    毒品危害防制條例第4 條第2 項之販賣第二級毒品罪嫌，原
    審亦認被告等係犯毒品危害防制條例第4 條第6 項、第2 項
    之販賣第二級毒品未遂罪，與本院認被告等該部分之犯罪尚
    不能證明，亦有不同（詳後述）。被告2 人提起上訴，否認
    全部犯罪，雖無理由，惟原判決既有上開瑕疵，自應由本院
    將原判決撤銷改判。爰分別審酌被告乙○○、甲○○之素行
    智識程度與生活狀況，及其販賣第二級毒品，危害他人身心
    健康甚鉅，犯後否認犯行，暨其販賣之對象僅1 人等一切情
    狀，就被告乙○○販賣甲基安非他命，計3 罪，並另與被告
    甲○○共同販賣甲基安非他命，計2 罪，分別量處如主文第
    二、四項所示即附表編號一至五所示之刑，並均定其應執行
    刑如主文第二、四項所示。又被告乙○○所犯如事實一(一)、
    (二)、(四)及被告乙○○與被告甲○○共同所犯如事實一(三)、(五)
    所示販賣第二級毒品犯行之各次犯罪所得，均應依毒品危害
    防制條例第19條第1項之規定，各宣告沒收或連帶沒收之，
    如全部或一部不能沒收時，則以其等財產抵償或共同抵償之
    ，併分別於被告乙○○、甲○○各次犯罪之主文項下諭知（
    詳如附表所示）。
四、至扣案第二級毒品甲基安非他命2.6898公克（驗餘總淨重，
    均不含包裝袋），為查獲之毒品，不論屬犯人所有與否，原
    均應依毒品危害防制條例第18條第1 項前段之規定沒收銷燬
    之（鑑定機關取用鑑驗用罄部分，因已非違禁物，則不予沒
    收之），惟上開甲基安非他命，亦為被告乙○○另犯施用第
    二級毒品罪所持有，且被告乙○○施用第二級毒品犯行，業
    經臺灣臺北地方法院以97年度易字第84號判決判處罪刑並宣
    告沒收銷燬確定，並執行在案，此有上開判決書乙件及臺灣
    臺北地方法院檢察署檢察官執行指揮書乙紙在卷可憑（見本
    院卷第86頁），為免將來重複執行，爰認無於本件重覆諭知
    沒收銷燬之必要。再依毒品危害防制條例第19條第1 項規定
    ：「犯同條例第4 條至第9 條、第12條、第13條或第14條第
    1 項、第2 項之罪者，其供犯罪所用或因犯罪所得之財物均
    沒收之，如全部或一部不能沒收時，追徵其價額或以其財產
    抵償之」，係採義務沒收主義。查扣案門號0000000000號之
    行動電話1 支（含SIM 卡1 張），為被告甲○○所有，亦據
    其供述在卷，且係供本件犯罪所用之物，應依毒品危害防制
    條例第19條第1 項之規定沒收之，如全部或一部不能沒收時
    ，則追徵其價額。至販賣毒品所得之金錢，如能認定確係販
    賣毒品所得之款項，均應宣告沒收，不以當場搜獲扣押者為
    限（最高法院93年臺上字第2670號判決意旨參照），是販賣
    毒品所用之物或所得之金錢，無論已否扣案，如仍屬存在，
    即應依法沒收。又共同正犯之犯罪所得為現款時，因係合併
    計算，且於全部或一部不能沒收時，以其財產抵償之，為避
    免執行時發生重複沒收、抵償之情形，故各共同正犯之間係
    採連帶沒收主義。本件被告乙○○於附表編號一至五所示販
    賣第二級毒品所得，計1 萬6 仟元（含編號一之4 千元；編
    號二之2 千元；編號三之4 千元；編號四之2 千元（因丁○○雖以3 千元向被告乙○○購買甲基安非他命1 包，惟僅支
    付2 千元乙節，已據證人丁○○供述在卷，自應認被告乙○○實際所得僅2 千元）；編號五之4 千元；又其中編號三、
    五所示計8 千元部分，係與甲○○共犯所得），雖未扣案，
    惟既為被告販賣第一級毒品所得財物，應依毒品危害防制條
    例第19條第1 項之規定宣告沒收之（其中8 千元部分，應與
    被告甲○○連帶沒收之），如全部或一部不能沒收時，以被
    告財產抵償之（其中8 千元部分，以其與被告甲○○之財產
    共同抵償之）。至用來包裝該5 包毒品之包裝袋5 只，係用
    於包裹毒品防其裸露、潮濕並便於攜帶，且與扣案之毒品甲
    基安非他命並無不可析離之關係，與其他扣案之分裝袋12個
    ，雖均為被告乙○○所有，業據其警詢時供認在卷，惟尚查
    無證據足認係本件犯罪所用或預備供犯罪所用之物，爰認均
    無沒收之必要。
五、再查：
  (一)公訴意旨另以：1.被告甲○○與乙○○為男女朋友關係，均
    明知甲基安非他命係毒品危害防制條例第2 條第2 項第2 款
    所列之第二級毒品，不得持有、販賣，竟共同基於販賣第二
    級毒品以營利之犯意聯絡，先販入甲基安非他命後（起訴書
    誤載為安非他命），即以甲○○所有之門號0000000000號之
    行動電話作為聯絡工具，伺機販售牟利，適有施用甲基安非
    他命惡習之丁○○，透過朋友介紹，丁○○依其所使用之門
    號0000000000號行動電話撥打上開門後電話聯繫後，由甲○○、乙○○共同於附表編號一、二、四所示之時、地，販賣
    甲基安非他命予丁○○，因認被告甲○○另與被告乙○○共
    同涉犯上開97年1 月15日、1 月17日、1 月22日等犯行。另
    於97年1 月28日16時55分許，員警至丁○○位於台北縣新店
    市○○路○ 段221 號之住處執行搜索時，適逢被告乙○○、
    甲○○共同駕駛N5-1127 號自用小客車前來交易，而為警當
    場查獲，並扣有安非他命5 小包（總毛重3.9 公克）、分裝
    袋12只等物，因認被告等共同涉犯毒品危害防制條例第4 條
    第2 項之販賣第二級毒品罪嫌。
  (二)公訴人認被告等涉犯上開販賣第二級毒品罪嫌，無非係以：
    證人丁○○之證述、上開扣案第二級毒品、證人丁○○之00
    00000000號行動電話與被告甲○○持用之0000000000號雙向
    通聯紀錄等為其論據。訊據被告2 人均堅詞否認有上開犯行
    ，被告甲○○辯稱上開門號0000000000之行動電話固係伊以
    友人程法隆名義所申請，惟均非伊在使用，而係被告乙○○
    在使用，且伊只見過丁○○1 次，至97年1 月28日當天乙○○稱是去找朋友，伊只在車上等等語；被告乙○○則辯稱97
    年1 月28日當天純係因與丁○○電話聯絡不上，以為發生事
    情，始前往其住處查看，未料竟被警查獲，至扣案5 包毒品
    全係供自己施用，並非用來販賣之用等語。
  (三)按犯罪事實應依證據認定之，無證據不得認定犯罪事實；不
    能證明被告犯罪者，應諭知無罪之判決，刑事訴訟法第154
    條第2 項及第301 條第1 項分別定有明文。又按刑事訴訟法
    上所謂認定犯罪事實之證據，係指足以認定被告確有犯罪行
    為之積極證據而言，如未能發現相當證據或證據不足以證明
    ，自不能以推測或擬制之方法，以為裁判基礎（最高法院29
    年上字第3105號及40年臺上字第86號等判例意旨參照）。復
    按刑事訴訟上證明之資料，無論其為直接或間接證據，均須
    達於通常一般之人均不致有所懷疑，而得確信其為真實之程
    度，始得據為有罪之認定，若其關於被告是否犯罪之證明未
    能達此程度，而有合理懷疑之存在，致使無從形成有罪之確
    信，根據「罪證有疑，利於被告」之證據法則，即不得遽為
    不利被告之認定（最高法院76年臺上字第4986號判例意旨參
    照）。
  (四)查證人丁○○確於附表編號一至五之時、地，以行動電話為
    聯絡工具，向被告乙○○購買甲基安非他命，被告甲○○則
    於其中編號三、五之時間，分擔接聽電話或開車搭載被告乙○○至各該地點進行毒品交易，及證人丁○○從未向被告甲○○買過毒品等節，業據證人丁○○供述在卷，業如前述；
    且依證人即丁○○之女友丙○○於偵查中具結後先後證稱：
    「（問：你有無看過乙○○、甲○○賣過毒品給你男朋友丁○○？）有，他們2 個都是一起來賣，他們都約在外面交易
    ，我看到甲○○有賣5 次給丁○○，我看到的是有時候是從
    女生的手上接過去的」，「（問：接什麼？）毒品跟錢」；
    （問：與丁○○係何關係？）男女朋友」，「（問：是否認
    識被告（指乙○○）？）認識」，「（問：如何認識被告？
    ）我陪丁○○去向乙○○購買毒品時才認識被告」，「（問
    ：見過被告幾次？）3 次，每次去都是為了陪丁○○去向被
    告乙○○購買毒品而碰到的，第1 次是在新店檳榔路尾處，
    第2 次在被告乙○○新店市○○路的住處，第3 次是在丁○○位於新店新屋路的住處」，「（問：購買何種毒品？）安
    非他命」，「（問：第1 次購買毒品時，被告是否1 人前來
    ？）不是，是甲○○開車搭載乙○○前來」，「（問：第1
    次交點係何人交付毒品予丁○○？）乙○○先問甲○○毒品
    放何處，乙○○再伸手拿給丁○○，第1 次交易是2 千元…
    …」，「（問：第2 次交易情形為何？）第2次 在乙○○家
    交易，只有乙○○1 人在，交易金額是4 千元……」，「（
    問：第3 次交易情形如何？）第3 次沒有交易成功，在乙○○甲○○還沒有到前，警察就先來抓丁○○……」等語（見
    偵字第2895號卷第70頁、第84至85頁）觀之，則其先前所述
    被告甲○○有賣5 次毒品給丁○○云云，顯與其嗣後供述除
    查獲當天外，僅於附表編號五之時間，見被告甲○○開車搭
    載被告乙○○至毒品交易地點，其他則僅見被告乙○○1 人
    在場等語明顯不一，且證人丙○○前開所述，僅後者所述情
    形核與證人丁○○上開所述如附表編號五部分之供述互核相
    符，自堪認證人丙○○上開供述與其男友丁○○所述相符部
    分可以採信。至其供述曾見被告乙○○在其住處販賣安非他
    命予丁○○云云，因未明確供述交易時間，復與證人丁○○
    前開所述5 次之交易情形不同，自尚難遽認為實。綜上，堪
    認被告甲○○僅於編號三、五之時間，即證人丁○○以上開
    門號0000000000號之行動電話，向被告乙○○購買第二級毒
    品甲基安非他命時，分擔接聽電話或開車搭載被告乙○○至
    各該地點進行毒品交易之行為無訛。
  (五)次查，證人即丁○○固於歷次偵審中均供述有於查獲當天即
    97年1 月28日下午，以門號0000000000之行動電話撥打門號
    000000000 號之行動電話，以4 千元之代價向被告購買購買
    第二級毒品甲基安非他命1 包，雙方約在臺北縣新店市○○
    路○ 段221 號伊住處交易，剛好碰上警方搜索，伊始主動告
    知警方，並當場在車號N5-1127 號自小客車上扣得上開毒品
    及分裝袋等物云云（見偵字第2896號卷第18、20頁、第76至
    77頁、偵字第2895號卷第106 頁，原審97年度訴字第510 號
    卷第142 、144 頁；其中證人丁○○於警詢時供述係以上開
    行動電話向被告乙○○購買毒品；嗣於偵查及原審審理時則
    改稱係向被告甲○○購買毒品），並與證人即丁○○之女友
    丙○○於偵查中供述證人丁○○第3 次向被告購買毒品之交
    易沒有成功，因被告2 人還沒到前，丁○○即已為警查獲等
    語相符（見偵字第2895號卷第84至85頁）。惟依證人丁○○
    所持用門號0000000000號之行動電話之通聯紀錄觀之（見原
    審97年訴字第510 號卷第45至75頁），僅有97年1 月15日至
    同年月26日間之通話情形，並無證人丁○○所述以上開行動
    電話與門號0000000000號之行動電話通話之情形，是證人丁○○供述有以電話向被告乙○○購買4 千元之甲基安非他命
    1 包乙節是否為實，自應依其他事證審慎認定之。再依證人
    即查獲本案之員警戊○○於原審審理時證稱：97年1 月28日
    下午至新店市○○路○ 段221 號搜索時，丁○○並未打電話
    給任何人，伊等亦未要求丁○○打電話給被告2 人等語（見
    原審卷第140 頁反面至141 頁），並證述當天伊係負責搜索
    丁○○房間，搜索過程中，乙○○前來找丁○○，待伊出來
    至客廳時，見被告乙○○、甲○○均在現場，嗣因丁○○供
    出乙○○係前來進行毒品交易，伊等乃決定對被告乙○○、
    甲○○所駕駛之上開自小客車進行搜索，第1 次並未查獲任
    何物品，嗣經丁○○表示被告乙○○應係將毒品放在排擋桿
    的1 個盒子內，伊等始在該車排擋桿旁塑膠盒處查獲1 黑色
    女用小零錢包（內含上開扣案毒品5 包、玻璃球1 個及包裝
    袋等物）等語（見原審卷第141 頁），並有搜索票、搜索扣
    押筆錄、扣押物品目錄表、現場照片等在卷可憑（見97年度
    聲搜字第22 0號第20頁、97年度偵字第2896號卷第35頁至第
    39頁、第41至46頁），堪認被告乙○○趨車前往丁○○上開
    新烏路住處時，事前並不知員警已持搜索票至該處進行搜索
    。是如被告乙○○當時係為與丁○○進行毒品交易，衡情應
    會將價值4 千元之毒品攜帶在身，俾於約定之交易地點即丁○○住處當場交付，以完成交易。惟依證人戊○○證述扣案
    第二級毒品5 包，均係在警2 次搜索上開自小客車時，始在
    排擋桿旁塑膠盒附近1 黑色女用小零錢包內查獲，顯見被告
    乙○○前往丁○○住處時，並未攜帶任何毒品在身，是其前
    往丁○○住處是否確如證人丁○○、丙○○前揭所述，係為
    進行毒品交易而來，即尚非無疑。
  (六)此外，再參諸被告乙○○前於88年間，因施用毒品，經臺灣
    基隆地方法院以88年度毒聲字第552 號裁定送觀察、勒戒，
    經臺灣基隆地方法院檢察署為不起訴處分確定；嗣於89年間
    ，經臺灣臺北地方法院以89年度毒聲字第264 號裁定送觀察
    、勒戒，再經臺灣基隆地方法院檢察署為不起訴處分確定；
    又於91年間，經臺灣嘉義地方法院聲請強制戒治及提起公訴
    ，經臺灣嘉義地方法院以91年度聲字第824 號裁定送強制戒
    治，於92年6 月10日停止戒治，刑案部分經該院以91年度簡
    字第1164號判決判處有期徒刑6 月確定，於93年11月19日縮
    刑期滿執行完畢；又於93年間，經臺灣臺北地方法院以93年
    度易字第1033號判決判處有徒刑6 月確定，於94年9 月24日
    縮刑期滿執行完畢；再於94年間，因施用毒品案件，經臺灣
    臺北地方法院以94年度訴字第901 號判決判處有徒刑8 月確
    定，甫於95年8 月17日縮刑期滿執行完畢。詎仍不知悔改，
    復於97年1 月25日晚間某時，在臺北縣新店市○○路262 巷
    1 弄7 號住處，施用第二級毒品甲基安非他命1 次，嗣於97
    年1 月28日下午4 時55 分 許，為警在丁○○上開住處查獲
    ，並扣得第二級毒品5 小包及吸食器玻璃球等情，業經臺灣
    臺北地方法院以97年度易字第84號判決判處罪刑確定在案。
    是被告乙○○辯稱當天並非為販賣毒品前往丁○○住處，及
    上開毒品係供其施用云云，亦非全無可採。
  (七)綜上，本件檢察官所指出用以證明被告甲○○共犯附表編號
    一、二、四所示販賣第二級毒品既遂，及被告乙○○、甲○○於97年1 月28日共同販賣第二級毒品未遂等犯罪之證據方
    法，均尚未達於通常一般之人均不致有所懷疑，而得確信其
    為真實之程度。此外，本件尚查無其他積極證據，足認被告
    等確有檢察官所指上開販賣第二級毒品之犯行，自無從說服
    法院形成被告有罪之心證，是基於「罪證有疑，利於被告」
    之證據法則，自應認被告等該部分之犯罪尚屬不能證明。
五、原審對被告乙○○、甲○○論罪科刑，固非無見。惟查，本
    件尚無積極證據足資證明被告甲○○有共犯附表編號一、二
    、四所示販賣第二級毒品既遂，及被告乙○○、甲○○有於
    97年1 月28日共同販賣第二級毒品未遂等犯行，已如前所述
    ，原審認被告均已成罪，均嫌速斷。被告提起上訴，否認該
    部分之犯罪，而指摘原判決不當，為有理由，自應由本院將
    原審該部分判決予以撤銷改判，就被告甲○○部分改為無罪
    之諭知；另被告乙○○部分，因公訴意旨所指其持有第二級
    毒品甲基安非他命部分，因與其被訴販賣第二級毒品乙節，
    具有前後階段之吸收關係，為實質上一罪，而前開持有第二
    級毒品部分業經臺灣臺北地方法院以97年度易字第84號判決
    判處施用第二級毒品罪刑，並宣告沒收銷燬確定，並執行在
    案，此有上開判決書乙件及臺灣臺北地方法院檢察署檢察官
    執行指揮書乙紙在卷可憑（見本院卷第86頁），應認被告乙○○被訴於97年1 月28日販賣第二級毒品未遂部分，已為前
    開臺灣臺北地方法院97年度易字第84號確定判決效力所及，
    依刑事訴訟法第302 條第1 款之規定，另為被告乙○○該部
    分免訴之諭知。
據上論斷，應依刑事訴訟法第369 條第1 項前段、第364 條、第
301 條第1 項、第302 條第1 款、第299 條第1 項前段，毒品危
害防制條例第4 條第2 項、第19條第1 項，刑法第11條、第28條
、第47條第1 項、第38條第1 項第1 項、第2 款、第51條第5 款
、第9 款，判決如主文。
本案經檢察官陳國鳴到庭執行職務。
中    華    民    國    98    年    5     月    21    日
                  刑事第十四庭  審判長法  官  陳志洋
                                      法  官  謝靜恒
                                      法  官  謝靜慧
以上正本證明與原本無異。
如不服本判決，應於收受送達後10日內向本院提出上訴書狀，其
未敘述上訴之理由者並得於提起上訴後10日內向本院補提理由書
（均須按他造當事人之人數附繕本）「切勿逕送上級法院」。
                                      書記官  陳泰寧
中    華    民    國    98    年    6     月    10    日
附錄本案論罪科刑法條全文：
毒品危害防制條例第4 條第1項：
製造、運輸、販賣第一級毒品者，處死刑或無期徒刑；處無期徒
刑者，得併科新臺幣1 千萬元以下罰金。
製造、運輸、販賣第二級毒品者，處無期徒刑或7 年以上有期徒
刑，得併科新臺幣7 百萬元以下罰金。
製造、運輸、販賣第三級毒品者，處5 年以上有期徒刑，得併科
新臺幣5 百萬元以下罰金。
製造、運輸、販賣第四級毒品者，處3 年以上10年以下有期徒刑
，得併科新臺幣3 百萬元以下罰金。
製造、運輸、販賣專供製造或施用毒品之器具者，處1 年以上7
年以下有期徒刑，得併科新臺幣1 百萬元以下罰金。
前五項之未遂犯罰之。
附表：
┌──┬──────┬─────┬────────────────────┐
│編號│犯罪事實    │所犯法條  │罪名暨宣告刑及沒收                      │
│    │            │          │                                        │
├──┼──────┼─────┼────────────────────┤
│    │於97年1 月15│毒品危害防│乙○○販賣第二級毒品，累犯，處有期徒刑柒│
│    │日中午，在臺│制條例第4 │年貳月。行動電話壹支（含0000000000號SIM │
│一  │北縣新店市安│條第2 項  │卡壹張），應予沒收；販賣第二級毒品所得新│
│    │康路1 段7-11│          │臺幣肆仟元，如全部或一部不能沒收時，以其│
│    │便利商店前，│          │之財產抵償之。                          │
│    │以4000元價格│          │                                        │
│    │販賣第二級毒│          │                                        │
│    │品甲基安非他│          │                                        │
│    │命予丁○○1 │          │                                        │
│    │次。        │          │                                        │
├──┼──────┼─────┼────────────────────┤
│    │於97年1月17 │同上      │乙○○販賣第二級毒品，累犯，處有期徒刑柒│
│二  │日下午4至5時│          │年貳月。行動電話壹支（含0000000000號SIM │
│    │許，在臺北縣│          │卡壹張）沒收；販賣第二級毒品所得新臺幣貳│
│    │新店市○○路│          │仟元，應予沒收，如全部或一部不能沒收時，│
│    │與民族路附近│          │以其財產抵償之。                        │
│    │之麥當勞，以│          │                                        │
│    │2000元價格販│          │                                        │
│    │賣第二級毒品│          │                                        │
│    │甲基安非他命│          │                                        │
│    │予丁○○1次 │          │                                        │
│    │。          │          │                                        │
├──┼──────┼─────┼────────────────────┤
│    │於97年1 月19│同上      │乙○○共同販賣第二級毒品，累犯，處有期徒│
│三  │日下午2至3時│          │刑柒年貳月。行動電話壹支（含0000000000號│
│    │許，在臺北縣│          │SIM 卡壹張）沒收；販賣第二級毒品所得新臺│
│    │新店市○○路│          │幣肆仟元，應與甲○○連帶沒收，如全部或一│
│    │7-11便利商店│          │部不能沒收時，以其與甲○○之財產共同抵償│
│    │，以4000元價│          │之。                                    │
│    │格共同販賣第│          ├────────────────────┤
│    │二級毒品甲基│          │甲○○共同販賣第二級毒品，處有期徒刑柒年│
│    │安非他命予曾│          │。行動電話壹支（含0000000000號SIM 卡壹張│
│    │玉憲1 次。  │          │）沒收；販賣第二級毒品所得共新臺幣肆仟元│
│    │            │          │，應與乙○○連帶沒收，如全部或一部不能沒│
│    │            │          │收時，以其與乙○○之財產共同抵償之。    │
├──┼──────┼─────┼────────────────────┤
│    │於97年1 月22│同上      │乙○○販賣第二級毒品，累犯，處有期徒刑柒│
│四  │日下午1至2時│          │年貳月。行動電話壹支（含0000000000號SIM │                                      │
│    │許，在臺北縣│          │卡壹張）沒收；販賣第二級毒品所得新臺幣貳│                                      │
│    │新店市○○路│          │仟元，應予沒收，如全部或一部不能沒收時，│                                      │
│    │1 段7-11便利│          │以其財產抵償之。                        │                                      │
│    │商店，販賣數│          │                                        │                                      │
│    │量為3000 元 │          │                                        │
│    │的第二級毒品│          │                                        │
│    │甲基安非他命│          │                                        │
│    │予丁○○1次 │          │                                        │
│    │（惟丁○○僅│          │                                        │
│    │支付2000元，│          │                                        │
│    │尚欠1000元未│          │                                        │
│    │付）。      │          │                                        │
├──┼──────┼─────┼────────────────────┤
│    │於97年1 月25│同上      │乙○○共同販賣第二級毒品，累犯，處有期徒│
│ 五 │日晚上7至8時│          │刑柒年貳月。行動電話壹支（含0000000000號│
│    │許，在臺北縣│          │SIM 卡壹張）沒收；販賣第二級毒品所得新臺│
│    │新店市○○路│          │幣肆仟元，應與甲○○連帶沒收，如全部或一│
│    │與北新路口，│          │部不能沒收時，以其與甲○○之財產共同抵償│
│    │以4000元價格│          │之。                                    │
│    │共同販賣第二│          ├────────────────────┤
│    │級毒品甲基安│          │甲○○共同販賣第二級毒品，處有期徒刑柒年│
│    │非他命予曾玉│          │。行動電話壹支（含0000000000號SIM 卡壹張│
│    │憲1 次。    │          │）沒收；販賣第二級毒品所得共新臺幣肆仟元│
│    │            │          │，應與乙○○連帶沒收，如全部或一部不能沒│
│    │            │          │收時，以其與乙○○之財產共同抵償之。    │
└──┴──────┴─────┴────────────────────┘


司法院資訊處製作；財團法人民間司法改革基金會備份。
